臺灣雲林地方法院刑事判決　　　　　　96年度交簡上字第40號
上　訴　人　臺灣雲林地方法院檢察署檢察官
被　　　告　丙○○
上列上訴人因被告業務過失致死案件，不服本院96年度交簡字第
6 號中華民國96年3 月29日第一審簡易判決（原起訴書案號：臺
灣雲林地方法院檢察署95年度偵字第13號、移送併辦：臺灣雲林
地方法院檢察署96年度偵字第1716號，後裁定適用簡易判決處刑
），提起上訴，本院管轄第二審之合議庭判決如下：
    主  文
原判決撤銷。
丙○○從事業務之人，因業務上之過失致人於死，處有期徒刑肆
月，如易科罰金，以新臺幣壹仟元折算壹日。緩刑貳年。
    事  實
一、丙○○務農，假日復以駕駛大貨車載運油料為兼業，為從事
    駕駛業務之人，其於民國95年9 月15日下午，駕駛車牌號碼
    785-SE號大貨車載運麻泊自嘉義縣六腳鄉出發，欲返回位於
    雲林縣西螺鎮之工廠，於同日下午5 時許沿雲林縣元長鄉新
    吉村某未劃標線之防汛道路由西向東方向行駛，行經該道路
    之編號新吉67電線桿附近時，本應注意車輛行駛於未劃設車
    道線、行車分向線之道路時，時速不得超過40公里，而當時
    天候晴朗，光線充足，道路乾燥無缺陷，亦無障礙物，視距
    良好，並無不能注意之情事，竟以時速60公里之速度超速行
    駛，適疏未靠右行駛之謝弘一駕駛車牌號碼1616-NK 號自小
    貨車，搭載乙○○○沿上開道路由東向西行駛，亦途經該地
    ，丙○○見之雖緊急煞車，但仍閃避不及，致謝弘一駕駛之
    自小貨車車頭撞擊丙○○大貨車左前車頭，謝弘一因此受有
    頭部外傷、腦部及胸部挫傷等傷害。乙○○○則因此受有頭
    部外傷併右側硬腦膜上出血、腦挫傷等傷害。謝弘一並於同
    日17時18分許，在送醫途中因傷重不治死亡。丙○○於肇事
    後犯罪未經發覺前，向趕至現場處理車禍事宜尚不知肇事者
    為何人之雲林縣警察局虎尾分局鹿寮派出所警員黃宏文，主
    動表示其為肇事車輛之駕駛人而自首並接受裁判。
二、案經謝弘一之妻謝楊月枝、乙○○○告訴臺灣雲林地方法院
    檢察署檢察官偵查起訴。
    理  由
一、訊據被告丙○○對上揭犯罪事實坦承不諱，並有道路交通事
    故現場圖1 紙、道路交通事故調查報告表2 紙、現場照片10
    張附卷可稽。而被害人謝弘一確實因本件車禍受傷死亡，亦
    經檢察官督同檢驗員相驗屬實，製有相驗筆錄、相驗屍體證
    明書、中國醫藥大學北港附設醫院法醫參考病歷摘要各1 份
    在卷可憑。另被害人徐潘桂英因本件車禍受有頭部外傷併右
    側硬腦膜上出血、腦挫傷等傷害，亦有竹山秀傳醫院診斷證
    明書1 紙在卷可佐。按汽車行駛於未劃設車道線、行車分向
    線之道路時，時速不得超過40公里，道路交通安全規則第93
    條第1 項第1 款但書定有明文。又依附卷之交通事故調查報
    告表所載，肇事當時天候晴朗，光線充足，道路乾燥無缺陷
    ，亦無障礙物，視距良好等情形以觀，則肇事彼時，被告應
    無不能注意之情事。是被告疏未注意上揭安全規定，以時速
    60 公 里之速度行駛，終與謝弘一駕駛之自小貨車相撞，可
    見其駕車確有過失，此亦經臺灣省嘉雲區車輛行車事故鑑定
    委員會鑑定結果，認為被告駕駛大貨車，行經未劃標線道路
    ，嚴重超速行駛，為肇事次因，有該委員會95年11月3 日嘉
    雲鑑字第0955804057號函所附之鑑定意見書1 份在卷可參，
    益證被告駕車確實有過失。再如檢察官相驗所見，被害人謝
    弘一確因本件車禍，致受有顱內出血之傷害致死。另被害人
    徐潘桂英亦因本件車禍受有上揭傷害。則被告過失駕車肇事
    行為，與被害人謝弘一之死亡結果及被害人徐潘桂英之受傷
    結果間，自具有相當因果關係。故本件事證明確，被告犯行
    堪以認定，應依法論科。
二、核被告丙○○所為，係犯刑法第276條第2項之業務過失致人
    於死罪及同法第284 條第2 項前段業務過失傷害罪。被告一
    業務過失行為，導致被害人謝弘一死亡、被害人徐潘桂英受
    傷，為想像競合犯，應依刑法第55條規定，論以一業務過失
    致死罪。被告肇事後，在偵查機關知悉其為肇事人前，於警
    員前往現場處理時在場並坦承肇事，有雲林縣警察局虎尾分
    局道路交通事故肇事人自首情形紀錄表1 紙在卷可佐，被告
    符合對於未發覺之犯罪自首而接受裁判之要件，爰依刑法第
    62 條 前段，減輕其刑。爰審酌(一)被告並無前科，素行良好
    。(二)其於本件車禍之過失程度屬次要過失。(三)因本件過失犯
    行導致被害人謝弘一傷重不治死亡，其所侵害者係他人之生
    命法益，為個人法益中之最重要者。另被害人徐潘桂英所受
    傷害之程度亦難謂輕微。(四)被告肇事後已分別與被害人謝弘
    一之家屬及被害人徐潘桂英達成和解，有雲林縣斗六市調解
    委員會調解書影本2 紙在卷足憑，暨其犯後坦認自己確有過
    失之犯罪後態度等一切情形，量處如主文所示之刑，並諭知
    易科罰金之折算標準。末查，被告前未曾因故意犯罪受有期
    徒刑以上刑之宣告，有其臺灣高等法院被告前案紀錄表可查
    ，其因一時疏未注意交通規則而肇事，犯後已坦認犯罪無隱
    ，且已以金錢賠償，顯見其悔意，被告經此偵審程序與科刑
    之教訓，當能知所警惕而信無再犯之虞，本院因認對其所宣
    告之刑，應以暫不執行為適當，爰依刑法第74條第1 項第1
    款之規定，併予諭知緩刑2 年，以勵自新。
三、撤銷改判之理由：
    原審認定被告犯業務過失致死罪之事實及證據明確，因而判
    處被告有期徒刑4 月，如易科罰金，以新臺幣1,000 元折算
    1 日，固非無見。惟被告一過失行為致被害人2 人分別死亡
    及受傷屬想像競合犯，應從一重處斷，原判決未及審酌，即
    有未恰。上訴意旨指摘原審漏未審酌論斷想像競合事由，為
    有理由，原判決既有上開可議之處，即應由本院將原判決撤
    銷改判。
據上論斷，依刑事訴訟法第455 條之1 第1 項、第3 項、第369
條第1 項前段、第364 條、第299 條第1 項前段，刑法第55 條
、第276 條第2 項、第284 條第2 項前段、第41條第1 項前段、
第62條、第74條第1 項第1 款，刑法施行法第1 條之1 ，判決如
主文。
本案經檢察官甲○○到庭執行職務
中　　華　　民　　國　　96　　年　　6 　　月　　26　　日
              刑事第一庭  審判長法  官  紀文勝
                                法  官  王雅苑
                                法  官  楊昱辰
以上正本證明與原本無異。
不得上訴。
                                書記官　黃秋萍
中　　華　　民　　國　　96　　年　　6 　　月　　26　　日
附錄法條：
中華民國刑法第276條
因過失致人於死者，處2 年以下有期徒刑、拘役或2 千元以下罰
金。
從事業務之人，因業務上之過失犯前項之罪者，處5 年以下有期
徒刑或拘役，得併科3 千元以下罰金。
中華民國刑法第284條
因過失傷害人者，處6 月以下有期徒刑、拘役或5 百元以下罰金
，致重傷者，處1 年以下有期徒刑、拘役或5 百元以下罰金。
從事業務之人，因業務上之過失傷害人者，處1 年以下有期徒刑
、拘役或1 千元以下罰金，致重傷者，處3 年以下有期徒刑、拘
役或2 千元以下罰金。
